臺灣臺南地方法院刑事裁定　　　　　　　 94年度聲再字第2號
聲　請　人　甲○○
即　被　告
選任辯護人　張文嘉律師
上列聲請人因違反商標法案件，對於本院民國九十三年十二月十
日確定判決（九十三年度簡上字第二七二號），聲請再審，本院
裁定如下：
    主  文
再審之聲請駁回。
    理  由
一、聲請意旨略以：
  (一)公訴意旨以聲請人明知「布拜里BURBERRY」商標名稱圖樣，
    係經英商布拜里公司向我國經濟部中央標準局（已改制為經
    濟部智慧財產局）申請註冊登記，經核准取得指定使用於各
    種衣服等商品之商標權，現仍於商標權存續期間內，且上開
    商標權人所生產製造使用上開商標圖樣之商品，在國際及國
    內市場均行銷多年，具有相當之聲譽，為業者及一般消費大
    眾所熟知，屬相關大眾所共知之商標及商品，亦明知扣案之
    風衣外套三百十件，係未得前開商標權人之同意而擅自於同
    一商品使用相同於上開商標權人註冊商標之商品，竟基於販
    賣之概括犯意，以每件風衣外套新臺幣（下同）四百元之價
    格販入，並自民國九十二年十二月初起，連續在臺南市新光
    三越百貨公司西門店六樓特賣場內陳列販售，以每件風衣外
    套九百八十元之價格販售與不特定顧客賺取差價牟利，迄於
    九十三年一月五日，在上址為警查獲，並循線在臺南市○○
    ○街一二六號，扣得仿冒風衣外套三百十件，認聲請人係犯
    商標法第八十二條販賣商標法第八十一條第一款商品之罪。
  (二)聲請人所提抗辯如下：
　  (1)聲請人對商標之了解，以為商標就是具有顯著性的文字、
      圖形、記號或其聯合式，遍布衣服、皮包…等商品外表之
      整片線條格紋圖樣，聲請人實不知其為商標，因此聲請人
      是將線條格紋當作是一種具美感之圖樣而使用於外套之內
      襯，並非將該線條格紋圖樣當作商標使用。
　  (2)實際上非告訴人品牌而使用相同或近似該線條格紋圖樣之
      商品在市面上甚為常見，聲請人並提出在新光三越高雄店
      、特易購臺南店等公開賣場購買之女用手提包、手帕、衣
      服等商品，該等商品之線條格紋與告訴人之商標圖樣完全
      相同或大致近似，故聲請人確實以為該線條格紋只是一種
      具有美感之圖樣，而不知該圖樣為告訴人已註冊之商標。
　  (3)扣案外套之領標上有聲請人已註冊之Liville商標，另扣
      案外套上繫有吊牌，吊牌上除標示Liville商標外，又記
      載聲請人公司名稱「力薇爾企業有限公司」，公司地址「
      臺南市○○○街一二六號」，公司電話「00－0000
      000」，聲請人如知道扣案外套內襯之線條格紋係告訴
      人已申請註冊之商標圖樣，則不可能一方面仿冒告訴人之
      商標，另一方面又在衣服上顯示自己之商標及公司名稱、
      地址、電話，使購買者了解扣案外套不是告訴人之商品，
      也使告訴人了解聲請人為仿冒者。
  　(4)扣案外套之領標上既有聲請人已註冊之Liville商標，吊
      牌上復標示聲請人之商標，及記載聲請人之公司名稱、地
      址及電話，則已能讓消費者辨識扣案外套之來源，而無引
      起混淆誤誤認之虞，故對告訴人之權益並未構成侵害。
  (三)確定判決以下列理由認定聲請人有罪：
　  (1)告訴人公司所屬之格紋圖商標圖樣，係由三條比較粗的淺
      色橫線與三條比較粗的深色直線垂直交叉及其上下左右四
      邊各有一條細線垂直交叉組合而成，而扣案之風衣外套所
      用之圖形，與前揭格紋圖商標圖樣所示圖形相同，業據告
      訴代理人賴麗玉於警訊時及本院審理中指訴綦詳，觀之扣
      案風衣外套所使用圖形，僅大、小之別，且均使用於屬同
      一註冊商品類別之風衣外套，從圖形之構成、外觀及整體
      觀察，無論就同時比對或隔離異時異地觀察，均足以使具
      有普通知識經驗之一般商品購買人或其他相關之消費者，
      產生混同或誤認之虞，故扣案風衣外套所用之圖形與前揭
      格紋圖商標圖樣應屬相同之商標。
　  (2)聲請人雖辯稱：扣案之風衣外套除領標上有「LIVILLE」
      之商標外，吊牌上均載有力薇爾公司之公司名稱、地址及
      電話等情，雖認屬實，然觀諸「布拜里BURBERRY」公司所
      屬格紋圖商標圖樣廣泛使用於扣案風衣外套所用之布料上
      ，較之於力薇爾公司「LIVILLE」商標僅僅標示於衣服之
      吊牌、領標上，後者顯尚不足以使購買者以外之相關消費
      者認識其所購買之商品，係屬力薇爾公司「LIVILLE」所
      有之商品，而藉此商標圖樣與「布拜里BURBERRY」公司之
      商品相區別，另縱於衣服外觀形式上得以識別二者商標，
      然該吊牌、領標之使用仍無礙於前開格紋圖樣商標使用於
      風衣外套之事實。
    (3)系爭格紋圖商標圖樣之商品，在國際及國內市場均行銷多
      年，具有相當之聲譽，為業者及一般消費大眾所熟知，聲
      請人又自陳平日均在百貨公司接檔期販賣衣服，平時亦有
      在注意著名之品牌，且已從事服飾銷售達三十多年之久，
      又自創獲准註冊之「LIVILLE」商標品脾使用於服飾上販
      售，顯見其對服飾上之商標品牌有相當之關注。綜此，依
      一般經驗法則，聲請人必已知悉前開格紋圖商標圖樣為「
      布拜里BURBERRY」公司所申請經核准註冊享有之商標圖樣
      。
    (4)再者，扣案風衣外套之售價與真品相較雖謂低廉，且在領
      牌除標示「LIVILLE」之商標外，吊牌上亦均載有力薇爾
      公同之公司名稱、地址及電話，而不致使直接購買之消費
      者產生混淆，然此種仿冒品足使直接購買之消費者以外之
      相關大眾，誤認係真品而稀釋真品之價值，另被告在仿冒
      風衣外套之布料上，刻意使用相同於前開格紋圖商標圖樣
      ，以達混淆之效果，其利用一般正規經營投入相當研發行
      銷費用之商標權人之努力所得，而增加其本身之市○○路
      ，顯已破壞市場公平競爭秩序，依前開說明，正係商標法
      立法規範目的之一，自須加以非難，且依前揭說明，已足
      認被告業已知悉前開格紋圖商標圖樣為「布拜里BURBERRY
      」公司所申請經核准註冊享有之商標權，要難以扣案之風
      衣外套，除在領標上均有「LIVILLE」之商標，且吊牌上
      均有「LIVILLE」之商標，並記載力薇爾公司之公司名稱
      、地址及電話，即遽認聲請人主觀上無仿冒他人商標之犯
      意，而因此解免其刑責。至聲請人另辯稱：市面上仍有諸
      多著名廠商如皮爾卡登等，亦使用前開格紋圖商標圖樣於
      自己之商品上銷售販賣云云，然被告所辯此情，縱認屬實
      ，僅係他人應否負違反商標法等責任之問題，與被告應否
      負本件違反商標法之罪責無涉。
  (四)聲請人認下列新証據足認應受無罪之判決：
    (1)確定判決認係根據鑑定証明書認定聲請人販賣之外套為仿
      冒告訴人註冊之商標圖樣，惟細閱該鑑定証明書，其上記
      載「立鑑定証明書人瑞士鐘錶同業公會臺灣聯絡處，茲受
      英商布拜里公司委任為其中華民國智慧財產侵害商標法案
      件之鑑定及告訴代理」、「立鑑定報告書人賴麗玉」，可
      知立鑑定証明書人瑞士鐘錶公會臺灣聯絡處實身兼鑑定人
      與告訴代理人雙重身份，則該鑑定証明書根本不具証據能
      力，故上述確實之新証據實足以認定確定判決違法。
    (2)依智慧財產局九十三年三月二十四日（九三）智商○九四
      一字第九三八○一三○四四○號函所示：「商品上所使用
      之圖樣，究係商標抑為普通使用，應就指定使用之商品，
      消費者之認知，實際交易情況及同業間使用方式等綜合考
      量，判斷是否足以使一般商品購買人認識其為表彰商品，
      並得藉以與他人之商品相區別之標識，若是，則可能為商
      標使用，若非，則可能為普通使用。」、「有關以各式線
      條顏色交織組成之圖案，使用於布料等相關商品上，依一
      般社會通念，應係布料商品普通使用之花紋圖案，不具表
      彰商品來源之商標識別力。本件「BURBERRYS CHECK」商
      標申請註冊之初，本局即以上開不具商標識別力之理由，
      發給核駁理由先行通知書，經申請人檢附相關證據，主張
      本件「BURBERRYS CHECK」商標，早自西元一八五六年由
      湯瑪斯布拜里斯先生於英國開始使用於「軋別丁」斜紋防
      水布料，至今已有一百四十餘年，經長期以來投注大量財
      力、物力創作設計衣服及其周邊商品，經常透過各種媒體
      廣為宣傳廣告，並相繼於法國、美國、義大利、澳洲、加
      拿大、丹麥、西班牙、瑞士等國以「BURBER RYS CHECK
      」商標申請註冊在案，另透過我國多種報章雜誌廣告，於
      我國知名飯店及百貨公司設置精品店促銷，該「BURBERRY
      S CHECK」圖樣已足以令相關事業或消費者認識其為表彰
      申請人布拜里公司信譽之標誌，進而具備商標識別之功能
      ，並參酌各國獲准註冊之情形，而依修正前商標法第五條
      第二項規定：「不符前項（識別性）規定之圖樣，如經申
      請人使用且在交易上已成為申請人營業上商品之識別標識
      者，視為已符合前項（識別性）規定。核准該商標註冊。
      又該商標係基於長期使用而取得識別性，因此，該商標權
      範圍應較為限縮在其長期使用之特定設色及條紋設計，致
      消費者混淆誤認之範圍內，方受到商標法之保護，並得排
      除他人作為商標使用。」，可知智慧財產局原認告訴人申
      請註冊之線條格紋圖樣「應係布料商品普通使用之花紋案
      ，不具表彰商品來源之商標識別力」，故對非從事商標業
      務之聲請人而言，實僅能認知該線條格紋為具美感之圖樣
      ，而以普通使用之方式予以使用，此一新發見之證據實足
      認聲請人因不知系爭格紋圖案為商標而應受無判決。
    (3)依臺灣臺北地方法院九十三年度易字第七一七號判決及臺
      灣高等法院九十三年度上易字第一六五八號判決，認該案
      被告所販賣之服飾上繡有WILLIAM SPQRIS字樣，並無
      BURBERRY字樣，內襯則使用與告訴人已註冊相同之線條格
      紋圖樣，販賣者既非將格紋圖案置於顯著吸引消費者注意
      之處，顯難認定係將格紋圖案作為商標使用，再衡以告訴
      人註冊商標之絡紋圖案，於我國社會日常生活所使用諸如
      服飾、雨傘、鞋襪、皮包、坐墊等用品中，出現頻率甚高
      ，社會大眾對該類型格紋圖案之認識，一般均僅認為其係
      一種流行之樣式而已，對於名牌用品之愛用者而言，頂多
      亦僅知悉該圖案係告訴人之主流產品樣式，而非以格紋圖
      案作為別告訴人商品與他人商品，而足以表彰其為告訴人
      商品之標識。由上述判決可知，系爭格紋圖樣在國人日常
      生活之用品中使用至為廣泛，其使用層面遠超出聲請人所
      提出在新光三越高雄店及特易購臺南店所購買之皮包、手
      帕、衣服等商品，系爭格紋圖案既在各種品牌之商品上廣
      被使用，可見其已成為市場上一種流行之樣式，加上該格
      紋圖案與一般具有顯著性之商標在性質上有所差異，故除
      非明知該格紋圖案為註冊商標，否則實不得單以使用之事
      實而認定構成仿冒之犯罪，故上述判決堪認為新証據而足
      認聲請人僅係使用市場上流行之樣式，非明知為他人之註
      冊商標而故意仿冒，應受無罪之判決。
    (4)聲請人僱請案外人乙○○○在新光三越百貨公司販賣扣案
      外套，乙○○○經檢察官提起公訴並判決有罪，第二審以
      乙○○○所販賣之扣案外既標識「LIVILLE」註冊商標，
      且吊牌上明載聲請人公司之名稱、地址及電話，認乙○○
      ○所辯無販賣仿冒商標商品之故意為可信，而判決乙○○
      ○無罪，足見聲請人在扣案外套上標示自己註冊之商標及
      自己公司之名稱、地址、電話等事實，可認確無仿冒他人
      商標之故意，上述新証據亦足認確定判決認定聲請人有仿
      冒故意確實違誤，而應判決聲請人無罪。
  (五)由上述新證據可知告訴人註冊之格紋圖案廣泛使用在與國
　　人日常生活有關之各種品牌之商品上一般而言該格紋圖案
　　不具特別顯著性除非明知格紋圖案為註冊商標，一般人均
　　將其當作具美感之流行樣式商品之內襯雖使用該格紋圖案
　　，但商品之外表如已標識商標，則該格紋圖案應僅為普通使
　　用，故確定判決顯屬違誤，爰依法聲請再審等語。
二、按再審制度，係為原確定判決認定事實錯誤而設之救濟程序
    ，得聲請再審之對象包括有罪之判決確定後，為受判決人之
    利益聲請再審者，以有刑事訴訟法第四百二十條第一項所定
    各款事由，或不得上訴於第三審法院之案件，其經第二審確
    定之有罪判決，就足生影響判決之重要證據漏未審酌者，或
    有罪、無罪、免訴、不受理之判決確定後，有同法第四百二
    十二條各款所定之事由者，為受判決人之不利益得聲請再審
    。又因發見確實之新證據，足認受有罪判決之人應受無罪之
    判決者得聲請再審，固為刑事訴訟法第四百二十條第一項第
    六款所明定。惟按：
  (一)所謂「發見新證據」，係指該證據當時已經存在，為法院及
    當事人所不及知，不及調查斟酌，至其後始行發見，且就證
    據本身形式上觀察，固不以絕對不須經過調查程序為條件，
    但必須顯然可認為足以動搖原有罪確定判決，而為受判決人
    無罪、免訴、免刑或輕於原判決所認罪名之判決者為限。此
    受理聲請再審之最後事實審法院，應就聲請再審理由之所謂
    「新證據」，是否具備事實審判決前已經存在，為法院、
    當事人所不知，事後方行發見之「嶄新性」，及顯然可認足
    以動搖原有罪確定判決，應為無罪、免訴、免刑或輕於原判
    決罪名之「顯然性」二要件，加以審查，為判斷應否准予開
    始再審之準據
  (二)所謂「確實之新證據」，係指其證據之本身在客觀上可認為
    真實，勿須經過調查，即足以動搖原判決，使受刑人得受有
    利之裁判者而言，若在客觀上就其之真實性為如何，尚欠明
    瞭，非經相當之調查，不能辨其真偽，即與確實新證據之「
    確實」含義不符，自難據為聲請再審之理由。
  (三)又若判決前已經當事人提出或聲請調查之證據，經原法院捨
    棄不採者，即非該條款所謂發見之新證據，不得據為聲請再
    審之原因。
  (四)綜上所述，刑事訴訟法第四百二十條第一項第六款所謂發見
    新證據，係指該證據當於事實審法院判決前已經存在，為法
    院及當事人所不知及調查斟酌，而於判決事後始經發見者而
    言，該證據之成立並非在判決確定之後始成立，且該證據必
    須毋須經調查程序，或經原法院不採者，並顯然可認為確實
    足以動搖原確定判決，而為受判決人有利之判決者為限。再
    按不得上訴於第三審法院之案件，除前條規定外，其經第二
    審確定之有罪判決，如就足生影響於判決之重要證據漏未審
    酌者，亦得為受判決人之利益，聲請再審，刑事訴訟法第四
    百二十一條固定有明文；然本條所規定者須為足生影響於判
    決之重要證據，未經原確定判決審酌者，始足當之，倘聲請
    人所主張上述事實及所提出之證據資料，業經原確定判決審
    理時予以審酌，並於判決理由內敘明其採捨之理由，或原確
    定判決雖未予敘明，然該主張及證據與認定犯罪事實並無關
    聯，而非足生影響於判決之重要證據者，均不得據以聲請再
    審。更甚者，倘聲請再審意旨僅係指摘原確定判決因認定事
    實職權行使之推論過程、證據取捨，違背一般經驗法則、論
    理法則，並非具體指出原確定判決有何重要證據漏未斟酌者
    ，益顯與前開再審要件不合，而無理由。
二、本件聲請人主張本院九十三年度簡上字第二七二號確定判決
    有刑事訴訟法第四百二十條第一項第六款之再審事由，係以
    原確定判決漏未審酌原審告訴代理人賴麗玉兼為仿冒商標
    之鑑定人，其所出具之鑑定證明書不具證據能力；智慧財
    產局九十三年三月二十四日（九三）智商○九四一字第九三
    八○一三○四四○號函；臺灣臺北地方法院九十三年度易
    字第七一七號判決、臺灣高等法院九十三年度上易字第一六
    五八號判決；及本院九十三年度簡上字第二八○號判決等
    ，作為所憑之論據。惟查：
  (一)按裁判乃法院審酌相關證據後，對於事實之認定及其相關法
    律意見之表達，與足以表彰特定事實之證據，本質上乃有不
    同。聲請人引用前揭三件判決，其意應在表明其他法院乃至
    本院於其他類似案件所表示之見解，惟此既屬法院認定事實
    、取捨證據之職權，縱或法院於類似案件有不同意見，仍不
    能以他案之判決作為請求再審之「新證據」，聲請人上開理
    由、，均非足採。
  (二)經審閱原確定判決案卷，原審於準備及審判程序中，就告訴
    代理人賴麗玉所出具之鑑定證明書均曾予以提示調查，聲請
    人對該項證據之證據能力與證明力且均無意見，縱不論聲請
    人於本件反覆其詞而爭執該證據之適格，前述鑑定證明書既
    已於原審有所審酌，自與刑事訴訟法第四百二十條第一項第
    六款之「新證據」有所不符。
  (三)至於智慧財產局上揭函文，雖未經原審判決引用審酌，然觀
    諸其內容，乃智慧財產局就商品上所使用之圖樣能否作為商
    標使用，作為商標後之註冊效力，以及英商布拜里公司所註
    冊「BURBERRYS CHECK」商標保護範圍等進行函釋，而前述
    諸點，復洽為本件爭點所在並經原審判決予以說明，是聲請
    人所提出之此一文書，仍在爭執原審判決之證據取捨與事實
    認定，亦不能認屬「新證據」。
四、綜上所述，本件聲請人所提出之前開鑑定報告書、智慧財產
    局函文、臺灣臺北地方法院判決、臺灣高等法院判決、本院
    另案判決等，均與刑事訴訟法第四百二十條第一項第六款之
    「新證據」要件未合，此外，聲請人復未提出其他積極事證
    ，說明原審判決有何再審事由，本件再審之聲請為無理由，
    應予駁回。
據上論據，應依刑事訴訟法第四百三十四條第一項，裁定如主文
。
中　　華　　民　　國　　94　　年　　11　　月　　30　　日
　　　　　　　　　刑事第四庭  審判長法　官　宋明中
                                    法  官  陳欽賢
                                    法  官  吳坤芳
以上正本證明與原本無異
如不服本裁定應於送達後5日內向本院提出抗告狀
                              　　　書記官　陳怡吟
中　　華　　民　　國　　94　　年　　11　　月　　30　　日
